【裁判字號】    99,易,536
【裁判日期】    990618
【裁判案由】    竊盜
【裁判全文】
臺灣高雄地方法院刑事判決               99年度易字第536號
公  訴  人  臺灣高雄地方法院檢察署檢察官
被      告  甲○○
            丁○○
上  一  人
選任辯護人  張宗隆律師
上列被告因竊盜案件，經檢察官提起公訴（98年度偵字第31054
號），本院判決如下：
    主  文
甲○○犯攜帶兇器竊盜罪，處有期徒刑壹年。未扣案之十字起子
壹支沒收。
丁○○無罪。
    事  實
一、甲○○因缺錢購買毒品，基於意圖為自己不法所有之犯意，
    於民國98年8 月27日上午7 時59分許，於高雄市○○區○○
    路166 號地下1 樓，持客觀上可供作兇器使用之十字起子（
    未扣案）竊取乙○○所有車號786-EDS 號重型機車置物箱內
    之皮包1 個（內含乙○○之身分證、健保卡、駕照、學生證
    、行車執照各1 張及現金新臺幣3800元）得手後，甲○○將
    現金用以購買毒品安非他命及供己花用殆盡，其餘證件則藏
    置於其車號978-EED 號機車置物箱內。嗣乙○○發現遭竊報
    警處理，為警循線查獲甲○○後，經甲○○帶同警方於98年
    9 月11日下午7 時許，至高雄市○○區○○路398 之1 號前
    ，在車號978-EED 號機車置物箱內，查獲乙○○之身分證、
    健保卡、駕照、學生證、行車執照各1 張，始悉上情。
二、案經乙○○訴由高雄市政府警察局楠梓分局移送臺灣高雄地
    方法院檢察署檢察官偵查起訴。
    理  由
壹、甲○○部分
一、本院以下所引用之具傳聞性質之證據，檢察官、被告甲○○
    於本案言詞辯論時，均同意有證據能力，本院審酌各該證據
    均非違法蒐證取得之證據，且依該證據作成情況作為證據應
    為適當，依刑事訴訟法第159 條之5 第1 項規定，應有證據
    能力。
二、上開事實，業據甲○○於警詢及偵審中坦承不諱，核與證人
    即告訴人乙○○於警詢證述之情節相符，並有贓物認領保管
    單、監視器翻拍光碟、擷取照片、錄影光碟勘驗筆錄附卷可
    稽，足見甲○○之自白與事實相符，應可採信。本案事證明
    確，甲○○犯行堪以認定，應依法論科。
三、查甲○○作案用之十字起子1 支，雖未扣案，惟其用以拆卸
    機車置物箱，足認其質地堅硬，客觀上足以危害他人生命、
    身體之安全，可供兇器使用；又攜帶兇器竊盜罪，只須於行
    竊時，有攜帶具有危險性之兇器即足，並不以攜帶之初，即
    有行兇之意圖為必要。是核甲○○意圖為自己不法之所有，
    攜帶前揭兇器行竊，所為係犯刑法第321 條第1 項第3 款之
    攜帶兇器竊盜既遂罪。爰審酌被告不思正途，隨意竊取他人
    財物，毫無尊重他人所有物之體認，欠缺法紀觀念及其犯罪
    動機及目的係為用以購買毒品，惟犯罪後坦承犯行等一切情
    狀，量處如主文所示之刑。另未扣案之十字起子1 支，係甲○○所有供犯罪所用之物，業據甲○○供明在卷，雖未扣案
    ，然亦無證據證明業已滅失，爰依刑法第38條第1 項第2 款
    之規定宣告沒收。
貳、丁○○部分
一、公訴意旨認：被告丁○○於甲○○之加重竊盜犯行係與甲○○共同基於意圖為自己不法所有之犯意聯絡，由丁○○把風
    ，而由甲○○為上犯竊盜犯行，因認丁○○係犯刑法第321
    條第1 項第3 款之加重竊盜罪。
二、按犯罪事實應依證據認定之，無證據不得認定犯罪事實。又
    不能證明被告犯罪者，應諭知無罪之判決，刑事訴訟法第15
    4 條、第301 條第1 項分別定有明文。又事實之認定，應憑
    證據，如未能發現相當證據，或證據不足以證明，自不能以
    推測或擬制之方法，為裁判基礎（最高法院40年台上字第86
    號判例參照）。另認定犯罪事實所憑之證據，雖不以直接證
    據為限，間接證據亦包括在內；然而無論直接或間接證據，
    其為訴訟上之證明，須於通常一般之人不致有所懷疑，而得
    確信其為真實之程度者，始得據為有罪之認定，倘其證明尚
    未達到此一程度，而有合理之懷疑存在時，即無從為有罪之
    認定（最高法院76年台上字第4986號判例參照）。共犯之自
    白，不得作為有罪判決之唯一證據，仍應調查其他必要之證
    據，以察其是否與事實相符，刑事訴訟法第156 條第2 項亦
    有明文。
三、公訴意旨認丁○○涉有上揭犯罪事實，無非係以：(一)甲○○
    於警詢及偵查之證述；(二)告訴人乙○○於警詢證述；(三)贓物
    認領保管單；(四)監視器翻拍光碟及擷取照片等為其論據。訊
    據丁○○否認有何與甲○○共同竊盜之犯行，辯稱：不知道
    甲○○到地下室行竊，因為等了很久，他都沒有上來，才下
    地下室找他，才看到他在行竊，有叫他不要偷，但他仍繼續
    ，所以就趕快離開地下室等語。
四、證據能力部分
  (一)甲○○於警詢時之陳述，應係其於審判外之陳述，經其到本
    院作證，其證述內容與其警詢陳述內容雖不相符合，又甲○○於上開警詢後確有與丁○○之母親接觸，有丁○○提出之
    其母親與甲○○之錄音光碟可證明甲○○警詢時之陳述具有
    較可信，惟因丁○○對甲○○於偵查中經具結所為之證述並
    不爭執其證據能力，檢察官亦舉甲○○於偵查中證述用以證
    明丁○○之犯行，是有關甲○○於警詢中之陳述即非為證明
    丁○○犯罪事實所必要，即無法依刑事訴訟法第159 條之2
    規定，回復其證據能力，故依同法第159 條第1 項規定應認
    無證據能力。
  (二)其餘本院以下所引用之具傳聞性質之證據，檢察官、被告丁○○及選任辯護人於本案言詞辯論時，均同意有證據能力，
    本院審酌各該證據均非違法蒐證取得之證據，且依該證據作
    成情況作為證據應為適當，依刑事訴訟法第159 條之5 第1
    項規定，應有證據能力。
五、經查：
  (一)甲○○於檢察事務官詢問時固陳稱：上開犯行為其所為，當
    時丁○○幫其把風等語（偵卷第5 頁），並於偵查時證稱：
    丁○○上樓幫他看一下，再次下來就跟他說賣毒品之1 男1
    女快要下來，叫他動作快一點，不要被看到等語（偵卷第12
    、13頁）。
  (二)惟甲○○於檢察官偵查時另證稱：要到地下室停車場行竊前
    ，丁○○還不知道要行竊及丁○○看到他行竊時並沒有講話
    等語（偵卷第12頁），且於檢察事務官首次詢問「偷竊時是
    否由丁○○把風？」時，係答稱「沒有」，並稱「沒有注意
    到他（即丁○○）」（偵卷第4 、5 頁）；又於本院結證稱
    ：沒有叫丁○○幫忙把風等語（本院易字卷第45頁），是以
    丁○○事前既不知甲○○至地下室係為行竊而前往，於事後
    到地下室看見甲○○行竊時，2 人又無對話，則甲○○於偵
    查中結證稱：「（你如何知道他幫你把風？）因為他就四處
    幫我看看有沒有人接近，因為我下手行竊時間有2 、3 分鐘
    ，所以他幫我留意一下附近的動靜。」等語（偵卷第12頁）
    ，顯係甲○○個人臆測之詞。此由檢察官於本院審理時質之
    「被告丁○○在客觀行為上有無把風行為？」，甲○○於本
    院證稱：「不清楚」等語（本院易字卷第45頁），益證上情
    。
  (三)再者，依上開說明，共犯甲○○之自白，亦不得作為丁○○
    有罪判決之唯一證據，仍應調查其他必要之證據，以查其是
    否與事實相符。查本院勘驗錄影光碟，丁○○固有於甲○○
    行竊時出現在附近，惟不久即由樓梯間離去，後來雖有回到
    地下室與甲○○一同離開之行為，然如丁○○確有為甲○○
    把風之意，則應在地下室為甲○○注意有無人車接近，蓋除
    丁○○進出地下室之樓梯外，該處另有車道入口，業據甲○○於本院證述其係由車道進入該處等語在卷可證，且該地下
    室為該停車空間，住戶之車輛停放於此，不定時進出，則丁○○若果於1 樓把風，將無法得知地下室之情況，亦無法達
    為甲○○把風之目的。是以丁○○是否有為甲○○把風之客
    觀事實及主觀犯意，尚有可疑。依罪疑有利於被告原則，尚
    難為不利於丁○○之認定。
六、綜上所述，公訴人所舉之上開證據資料，顯然無法說服本院
    形成丁○○有罪之確信，公訴人復未提出其他積極之證據，
    足資證明丁○○有何公訴人所指與甲○○共犯竊盜之犯行，
    不能證明丁○○犯罪，自應為丁○○無罪判決之諭知。
據上論斷，應依刑事訴訟法第299 條第1 項前段、第301 條第1
項，刑法第321 條第1 項第3 款、第38條第1 項第2 款，判決如
主文。
本案經檢察官丙○○到庭執行職務。
中    華    民    國    99    年    6     月    18    日
                  刑事第四庭    法  官  施介元
以上正本證明與原本無異。
如不服本判決應於收受判決後10日內向本院提出上訴書狀，並應
敘述具體理由。其未敘述上訴理由者，應於上訴期間屆滿後20日
內向本院補提理由書(均須按他造當事人之人數附繕本)「切勿逕
送上級法院」。
中    華    民    國    99    年    6     月    18    日
                                書記官  葉玉芬
附錄本判決論罪科刑法條
中華民國刑法第321條
犯竊盜罪而有左列情形之一者，處 6 月以上、 5 年以下有期徒
刑：
一、於夜間侵入住宅或有人居住之建築物、船艦或隱匿其內而犯
    之者。
二、毀越門扇、牆垣或其他安全設備而犯之者。
三、攜帶兇器而犯之者。
四、結夥三人以上而犯之者。
五、乘火災、水災或其他災害之際而犯之者。
六、在車站或埠頭而犯之者。
前項之未遂犯罰之。

司法院資訊處製作；財團法人民間司法改革基金會備份。
